【裁判字號】    98,執消債更,4
【裁判日期】    990107
【裁判案由】    更生之執行
【裁判全文】
臺灣苗栗地方法院民事裁定           98年度執消債更字第4號
債  務  人  林才
債  權  人  中國信託商業銀行股份有限公司
法定代理人  麥克迪諾馬
代  理  人  鄭資華
債  權  人  香港商香港上海匯豐銀行股份有限公司
            （承受中華商業銀行債權)
法定代理人  韋力行
債  權  人  萬泰商業銀行股份有限公司
法定代理人  韓傑輔
代  理  人  朱有慶
債  權  人  台灣土地銀行股份有限公司
法定代理人  蔡慶年
代  理  人  嚴淑惠
債  權  人  花旗（台灣）銀行股份有限公司
            （承受美商花旗銀行債權）
法定代理人  利明
債  權  人  台新國際商業銀行股份有限公司
法定代理人  吳東亮
債  權  人  台北富邦商業銀行股份有限公司
法定代理人  梁培華
債  權  人  國泰世華商業銀行股份有限公司
法定代理人  汪國華
代  理  人  李欣潔
            廖建傑
債  權  人  荷商荷蘭銀行股份有限公司台北分公司
法定代理人  經天瑞
代  理  人  陳志宇
債  權  人  台灣新光商業銀行股份有限公司
            （承受誠泰銀行債權）
法定代理人  李增昌
代  理  人  吳莉蓉
            林欣醇
債  權  人  聯邦商業銀行股份有限公司
法定代理人  李憲章
代  理  人  蘇暉盛
債  權  人  永豐商業銀行股份有限公司
            （承受永豐信用卡公司債權）
法定代理人  蔡友才
代  理  人  許紜蓁
債  權  人  遠東國際商業銀行股份有限公司
            （兼承受友邦國際信用卡公司債權）
法定代理人  洪信德
債  權  人  玉山商業銀行股份有限公司
法定代理人  黃永仁
代  理  人  邱建榮
上列當事人聲請消費者債務清理事件，本院裁定如下：
    主  文
債務人所提如附件一所示之更生方案應予認可。
債務人在未依更生條件全部履行完畢前，應受如附件二之生活限
制。
    理  由
一、按債務人有薪資、執行業務所得或其他固定收入，法院認更
    生方案之條件公允者，得不經債權人會議可決，逕依債務人
    之聲請或依職權以裁定認可更生方案；法院為認可之裁定時
    ，因更生方案履行之必要，對於債務人在未依更生條件全部
    履行完畢前之生活程度，得為相當之限制，消費者債務清理
    條例（下稱本條例）第64條第1 項、第62條第2 項分別定有
    明文。
二、查本件債務人聲請更生，前經本院以民國97年度消債更字第
    116 號裁定開始更生程序在案，有上開裁定一份在卷可參。
    債務人目前係任職於兆鴻水電材料有限公司，每月薪資約為
    新台幣（下同）34,710元，則債務人每月確有固定收入，有
    該公司98年7 月25日兆鴻會字第09807161967100號函陳報債
    務人98年度1 至6 月薪資表及本院依職權查詢債務人97年所
    得資料在卷足憑。債務人已婚，有配偶紀○伊，另有未成年
    子女林○慧（84年2 月生）、林○潁（86年1 月生）、林○
    輝（87年11月生）須扶養，有戶籍謄本在卷可稽。觀諸債務
    人所提如附件一所示之更生方案，於每月所得支配之34,710
    元中，提出15,000元清償除中國信託商業銀行股份有限公司
    （下稱中國信託銀行）行使抵押權後不足額部分以外無擔保
    及無優先債權（中國信託銀行行使抵押權後不足額部分另行
    處理，詳後述），並於八年最後一期清償前述無擔保及優先
    債權之全部，依目前行政院主計處公告98年度台灣省平均每
    人每月最低生活費用為9,829 元計算，債務人負擔自己每月
    必要生活費用9,829 元，並陳稱三位未成年子女一半生活費
    用約10,000元，其每月清償之金額尚稱合理，足認其有履行
    更生方案之誠意。債務人第1 期至第95期每期清償15,000元
    ，尚未逾其每月所得；且債務人名下尚有不動產，屆時仍得
    以該不動產為擔保，向金融機構貸得較低利率之貸款，可於
    最後一期清償前述無擔保及無優先債權人之全部債權，堪認
    更生方案非無履行之可能。
三、債務人已全額清償無擔保及無優先債權，即毋須審酌本條例
    第64條第2 項第3 款、第4 款所定不得認可更生方案之事由
    。次按：辦理消費者債務清理事件應行注意事項第15點規定
    ：有擔保或有物的優先權之債權人，得以預估或實際行使其
    擔保或優先權後未能受清償之債權，申報為更生或清算債權
    而行使其權利。又本條例第74條第1 項本文亦明定：更生方
    案經法院裁定認可確定後，債務人未依更生條件履行者，債
    權人得以之為執行名義，聲請對債務人及更生之保證人、提
    供擔保之人或其他共同負擔債務之人為強制執行。而查：
  (一)本件對債務人有擔保債權之中國信託銀行，陳報預估行使抵
    押權後不足額947,852 元為無擔保債權，經列入債權表中確
    定。然實際上債務人對中國信託銀行之有擔保借款，經債務
    人於本院98年10月26日調查時自陳仍由其配偶繼續繳納中；
    對此中國信託銀行於98年12月11日亦陳報該筆借款目前有正
    常繳款，不足額部分僅待實際行使抵押權後，有不足部分，
    始依更生條件請求等語。本院認為：上開947,852 元乃中國
    信託銀行預估行使抵押權後，未能受償之金額，目前尚未實
    際發生，如予以列入更生方案受償，債權人無異一方面按月
    收取約定之本息，一方面又自更生方案提前受償。然若不予
    列入更生方案，債務人一旦在更生方案履行期間內，未依約
    繳納借款本息，債權人行使抵押權後有不足受償之部分，又
    無法依前開本條例第74條第1 項規定請求，須依本條例第73
    條但書規定辦理，行使權利之期間即受有限制，亦有不周。
  (二)經徵詢債權人中國信託銀行及債務人之意見，雙方均同意債
    務人於第1 期至第95期按月提出15,000元清償除中國信託銀
    行前開行使抵押權後不足部分以外之無擔保及無優先債權，
    並於第96期將該部分無擔保及優先債權餘款全額清償。至於
    前開中國信託銀行主張預估行使抵押權後不足部分947,852
    元，雖列入更生方案，形式上分為96期平均清償；然實際上
    如有繼續繳納借款之本息，該部分金額即無庸繳納，以免重
    複繳納。如更生方案履行完畢時，中國信託銀行之有擔保借
    款仍繼續按期受償，前開行使抵押權後不足部分，即為清償
    完畢，之後縱有行使抵押權後不足之情況，亦屬更生方案履
    行完畢後，應回歸有擔保借款之契約關係請求。惟一旦更生
    方案履行期間內，債務人未按期繳納有擔保借款之本息，而
    中國信託銀行聲請拍賣抵押物後仍有不足額時，始依實際不
    足金額，於前開947,852 元範圍內，得依本條例第74條第1
    項本文，以更生方案執行名義，對債務人強制執行，俾兼顧
    有擔保債權人、無擔保即優先債權人以及債務人之利益。
四、本院通知債權人就債務人更生方案陳述意見，除台新國際商
    業銀行、台灣土地銀行表示同意外，其餘債權人均不同意。
    查債務人名下雖有苗栗市○○段147-6 地號、147-41地號及
    2539建號等不動產，惟該不動產經向中國信託銀行作為借款
    之擔保，目前設定420 萬元之第一順位抵押權予該債權人，
    目前實際借款金額為2,989,770 元，有不動產登記謄本、中
    國信託銀行98年12月11日陳報狀可查；中國信託銀行並陳報
    行使抵押權後尚不足947,852 元，已如前述。果本件改行清
    算程序，顯然無擔保及無優先權債權人根本無從受償，反因
    此增加無擔保及無優先債權之金額，縱使繼續執行債務人之
    薪資，然因債權金額增加，反始各債權人所得分配之金額降
    低。且債務人為59年生，至65歲退休前雖可再繼續工作25年
    左右，惟依目前強制執行實務之運作，得執行債務人薪資金
    額之三分之一左右，縱繼續執行至債務人退休，亦不過受償
    3,471,000 元（計算式：34,710÷3 ×12×25＝347100元）
    ，而依目前更生方案，全體無擔保及無優先債權人可在八年
    內受償完畢，又可減少眾多債權人進行強制執行程序所支出
    之勞力、時間及費用，顯較有利。經查：本件債務人已提高
    還款金額並全額清償無擔保及無優先債權，本院認其更生條
    件核屬公允、適當、可行，又本件無同條例第63條所定不應
    認可之消極事由存在，故不經債權人會議可決，予以認可該
    更生方案。另並依上開規定，就債務人在未依更生條件全部
    履行完畢前之生活程度為相當之限制，爰裁定如主文。債務
    人於更生案件確定後，應依更生方案向各債權人按月給付，
    並應自行向債權人確認給付方式，併此敘明。
中    華    民    國    99    年    1     月    7     日
                  民事庭司法事務官  洪毓良
以上正本係照原本作成。
如不服本裁定，應於裁定送達後10日內，以書狀向本院提出異議
。
                            書記官  葉俊宏
中    華    民    國    99    年    1     月    7     日

司法院資訊處製作；財團法人民間司法改革基金會備份。
